臺灣高等法院高雄分院民事裁定
111年度抗字第211號
抗  告  人  陳英雄  
上列抗告人因與相對人蕭旭勛間清償提存事件，對於中華民國11
1年6月20日臺灣高雄地方法院111年度聲字第89號所為裁定提起
抗告，本院裁定如下：
    主  文
抗告駁回。
抗告程序費用由抗告人負擔。
    理  由
一、抗告人異議及抗告意旨略以：相對人固以曾寄發存證信函通
    知伊，欲依原法院109年度訴字第909號確定判決給付伊新臺
    幣341,011元（下稱系爭款項），伊卻拒絕受領為由，於民
    國111年5月25日就系爭款項辦理清償提存，經原法院提存所
    以111年度存字第735號受理在案（下稱原處分）。惟依民法
    第314條規定清償應於債權人之住所地為之，相對人卻未前
    來伊之住所地清償，即無清償遭拒絕之情形，伊亦無受領遲
    延，相對人所為清償提存為不合法。原法院提存所准許相對
    人提存，即有違誤，原裁定不察上情，仍維持原處分，亦有
    未洽，爰依法提起抗告，並求予廢棄原裁定及原處分。
二、按清償提存乃債務人將其應為之給付，提存於國家設置之提
    存所，以代清償或達到法律上某一目的之行為，其性質屬於
    非訟程序，而非判斷私法上權利義務之訴訟程序，故提存所
    就具體提存事件，僅就提存之原因事實為形式審查，凡提存
    人主張之事實合於提存法第9條及提存法施行細則第3條規定
    者，即應准予提存，至清償提存是否依債務本旨而發生清償
    效力、是否係向有受領權人為清償、有無實體法律關係存在
    等實體事項之爭執，應由當事人另行以訴訟方式謀求解決，
    提存所並無審查權限。又依提存法第22條規定：「非依債務
    本旨或向無受領權人所為之清償提存，其債之關係不消滅」
    ，則縱提存人提存有誤，對於提存物受取人實體法上債權存
    否之效力，並無影響，提存物受取人仍得本其原有法律關係
    對提存人為請求。
三、經查，相對人因請求抗告人遷讓房屋等事件，經原法院以10
    9年度訴字第909號判決抗告人應於相對人給付系爭款項之同
    時，自高雄市○鎮區○○○路000號12樓房地遷出，並將前開房
    地返還予相對人，有該判決在卷可稽（見本院卷第27頁）。
    又相對人於111年5月25日向原法院提存所辦理清償提存，係
    以「依臺灣高雄地方法院109年度訴字第909號民事判決主文
    第一項原告蕭旭勛應給付陳英雄新台幣341,011元，經原告
    以存證信函通知受款權人陳英雄領取遭拒。」為提存原因及
    事實，有提存通知書為憑（見本院卷第15頁），原審已依職
    權調取原法院111年度存字第735號卷證，查明相對人提出存
    證信函及收件回執，並在提存書載明提存人、受取權人之姓
    名、住址、提存物之名稱、種類、數量及提存原因，連同提
    存書向提存所提出等情無訛，有原審卷附調卷審理單足佐（
    見原審卷第33頁）。揆諸前引規定及說明，原法院提存所既
    已形式審核相對人具體敘明抗告人受領遲延之事由而准予提
    存，於法並無不合。至於抗告人主張相對人所為清償提存有
    無受領遲延、是否符合債務本旨則屬實體爭執，應另循訴訟
    途徑解決，抗告人據此指摘相對人所為清償提存不合法云云
    ，為不足採。
四、從而，原法院提存所准予相對人清償提存之處分，並無違誤
    ，原裁定駁回抗告人聲明異議，於法並無不合，抗告意旨猶
    執前詞指摘原裁定不當，求為廢棄原裁定及原處分，為無理
    由，應予駁回。
五、據上論結，本件抗告為無理由，依提存法第26條，民事訴訟
    法第495條之1第1項、第449條第1項、第95條、第78條，裁
    定如主文。
中　　華　　民　　國　　111 　年　　7 　　月　　20　　日
                            民事第六庭
                                審判長法  官  魏式璧
                                      法  官  郭慧珊
                                      法  官  賴文姍
以上正本證明與原本無異。
本件不得再抗告。
中　　華　　民　　國　　111 　年　　7 　　月　　20　　日
                                      書記官  許珈綺